【裁判字號】    92,重上更(三),34
【裁判日期】    920513
【裁判案由】    貪污治罪條例等
【裁判全文】
臺灣高等法院刑事判決                        九十二年度重上更(三)字第三四號
    上  訴  人
    即  被  告  丁○○
                乙○○
    共      同
    指定辯護人 本院甲○辯護人周君穎
右上訴人即被告因貪污案件，不服臺灣桃園地方法院八十八年度訴字第三五八號，中
華民國八十八年十二月二十一日第一審判決（起訴案號：臺灣桃園地方法院檢察署八
十八年度偵字第一九一二號、第三六四五號）提起上訴，經判決後，由最高法院第三
次發回更審，本院判決如左：
    主  文
原判決關於丁○○部分及乙○○侵占職務上持有之非公用私有財物罪暨定執行刑部分
，均撤銷。
丁○○與依據法令從事公務之人員，共同侵占職務上持有之非公用私有財物，累犯，
處有期徒刑陸年；褫奪公權肆年。
乙○○共同依據法令從事公務之人員，侵占職務上持有之非公用私有財物，處有期徒
刑伍年拾月；褫奪公權肆年。
    事  實
一、丁○○於民國（下同）八十一年間因盜匪罪，經臺灣板橋地方法院判處有期徒刑
    三年八月確定，於八十四年十一月二十九日縮刑期滿執行完畢。乙○○（其另犯
    偽造署押部分，業經本院上訴審判處有期徒刑六月確定在案，其與丁○○之姊姊
    謝亭亭為男女朋友關係）原為臺北縣警察局新莊分局文化派出所（下稱文化派出
    所）警員，負責該所轄區內之治安維護、巡邏等事項，乃依據法令從事公務之人
    員。
二、乙○○於八十七年八月二日凌晨二時至三時許、同日十八時至十九時，及翌日（
    即三日）凌晨零時至一時，執行轄區巡邏勤務時，分別在距離臺北縣林口鄉○○
    路及文化二路口附近不遠處，先後發現「大桐汽車股份有限公司」（下稱大桐公
    司）所有，前於八十六年十二月十二日六時許，在桃園縣桃園市○○路八０六號
    大桐公司營業處遭竊並已請求警察機關協尋中之三輛ＢＭＷ牌豪華自用小客車（
    均尚未售出，亦未向監理機關請領牌照，其中二輛為七二八型，分別為白色及棗
    紅色，價值各約為新臺幣（下同）二百五十五萬元及二百四十九萬元，另一輛為
    五三五型，墨綠色，價值約為二百六十五萬元）遭擺置該處，其竟與同為文化派
    出所警員之陸卞忠（未經起訴，嗣調任臺北縣警察局交通隊新莊分隊，於八十七
    年八月二十五日上午六時二十分許，在該分隊隊部值班時持所配賦之警用手槍自
    裁死亡）及丁○○共同對其中價值最昂貴之五三五型自用小客車（引擎號碼：0
    0000000，車身號碼：ＷＢＡＤＥ２１０２ＢＮ８４１２３），萌生意圖
    為自己不法所有之犯意聯絡，除於同年月四日十六時許，由陸卞忠通知經營「京
    德汽車修理廠」之蘇鴻杰及拖吊車司機錢春輝，將該二輛七二八型小客車拖吊至
    「京德汽車修理廠」（下稱京德修理廠），再通知大桐公司派員前去文化派出所
    辦理領回手續，乙○○則陪同大桐公司人員前去京德修理廠協助失主指認。其三
    人共同將乙○○於職務上所持有之非公用私有財物上開五三五型小客車侵占入己
    後，丁○○因該小客車並無車牌，即將乙○○所有裕隆牌紅色尖兵型，車牌號碼
    為Ｍ四─０一一０之車牌卸下，改懸於該五三五型小客車上，俾逃避員警攔檢，
    三人並先後使用該小客車。迨八十八年二月五日上午八時許，丁○○駕駛該小客
    車，行經國道一號公路北上內壢交流道附近，因違規行駛路肩為警攔下製單告發
    時，發現車牌車型與實際車型不符，始查知上情。
三、案經內政部警政署國道公路警察局第一警察隊報請臺灣桃園地方法院檢察署檢察
    官偵查起訴。
    理  由
一、訊據上訴人即被告丁○○、乙○○二人，均矢口否認有何貪污之犯行，被告丁○○辯稱：伊於八十七年八月初，向陸卞忠借得上開ＢＭＷ牌五三五型自用小客車
    ，由陸卞忠委託被告乙○○交付汽車鑰匙，並告以該車向銀行貸款尚未還清，而
    因陸卞忠尚積欠伊二十二萬元，遂稱僅須再付十五萬元即可使用該小客車，伊因
    恐遭銀行將車拖走，遂擅自改懸乙○○所有之Ｍ四─０一一０號車牌使用，乙○○當時是伊姊姊謝亭亭之男友，把其所有之Ｍ四─０一一０號車子寄放在伊家中
    庭院云云。被告乙○○則辯稱上開二輛ＢＭＷ牌七二八型自用小客車及一輛ＢＭ
    Ｗ牌五三五型自用小客車均係陸卞忠所尋獲，其從未與陸卞忠一同出勤，被告丁○○所使用之該部五三五型小客車，其僅受陸卞忠之託，將汽車鑰匙交予丁○○
    ，其餘其均不知情云云置辯。本院認本件應予審酌者厥為系爭五三五型ＢＭＷ自
    小客車究否為被告乙○○所尋獲，及被告乙○○尋獲該車後，是否與丁○○、陸
    卞忠共同將該其職務上持有中之非公用私有財產加以侵占，而先後使用該車？
二、經查：
（一）上開三輛ＢＭＷ牌小客車，係時任文化派出所警員之被告乙○○，於八十七年
      八月初某日凌晨及隔日，負責執行該所轄區內巡邏勤務時所尋獲一節，業據被
      告乙○○於八十八年二月二十五日警訊中供承：「我於八十七年八月初服凌晨
      巡邏勤務，在林口鄉○○路二一六巷旁發現一台ＢＭＷ綠色五字頭未懸掛車牌
      ，且車門未上鎖之汽車，內有一把鑰匙，於隔日勤務中在林口鄉○○○路發現
      另一台ＢＭＷ七字頭紅色未懸掛車牌汽車，又於當日晚上在林口鄉○○路又發
      現一台ＢＭＷ七字頭白色未懸掛車牌汽車．．．，當日晚上我將上情告訴丁○○，並請他幫我查詢引擎號碼供我查察該三部ＢＭＷ汽車是否為贓車，而我也
      委託我同事陸卞忠（已於八十七年八月自殺死亡）請林口鄉京德汽車修理廠幫
      我查詢引擎號碼，後來京德修理廠內之師父請ＢＭＷ公司的經理到場鑑定，才
      查知是桃園展示場所失竊之汽車，當時我已請丁○○先行開另一部綠色ＢＭＷ
      五字頭，去查詢汽車引擎號碼，知道該另二部是贓車後，我懷疑被丁○○開走
      之ＢＭＷ綠色五字頭汽車也是贓車．．．．」等語（參見八十八年度偵字第三
      六四五號偵查卷第二八頁反面至第二九頁），其於八十八年二月二十六日警訊
      中亦再度為相同之供述（八十八年度偵字第三六四五號偵查卷第四四頁）。被
      告丁○○於警訊中先供稱：「八十七年八月初乙○○帶我前往台北縣林口鄉一
      處保養廠，看到該部車，乙○○便將該車鎖匙交給我，並叫我把車開走，我便
      把車開回家中」
      八十七年八月初，乙○○到我家後詢ＢＭＷ車之引擎號碼位於何處，．．．王
      員告訴我有尋獲一部綠色ＢＭＷ車，該車停放於林口鄉○○○路一所圖書館附
      近，並親手將該車之車鑰匙交給我，．．．，我便騎摩托車至現場，．．．然
      後我便將該車駕走」云云
      交付系爭ＢＭＷ車鑰匙與被告丁○○之地點，雖與被告丁○○所供有不同之陳
      述，但對於被告乙○○確有尋獲系爭ＢＭＷ車，並交付該車鑰匙予被告丁○○
      乙節之陳述則屬同一。經內政部警政署國道公路警察局第一隊提供尋獲汽車電
      腦輸入單二份（編號（８７）北警刑車字第０２２７７２號及第０２２７７３
      號），則顯示該二部ＢＭＷ牌七二八車子之尋獲證明單據是被告乙○○所制作
      。被告乙○○、丁○○先後多次經警方訊問，均否認有前揭犯行，但按因該二
      部ＢＭＷ牌七二八車子與該五三五號車子於同一時間、在同一地點失竊（八十
      八年度偵字第三六四五號偵查卷第二十八頁正面、反面），業據大桐公司陳銘
      慶、丙○○指述在卷，且該公司於失竊之當日即已向桃園縣警察局報案，並提
      出該五三五型小客車之桃園縣警察局車輛協尋證明單影本（八十八年度偵字第
      一九一二號偵查卷第十八頁），且警局電腦端末機亦有該公司請求協尋失竊四
      部未懸掛牌照之ＢＭＷ之報案紀錄，並有尋獲汽車電腦輸入單二份（參見同上
      卷第三十三頁、第三十四頁、第六十二頁、第七十八頁、第七十九頁、第六十
      五頁、八十八年度偵字第一九一二號偵查卷第十四頁），而被告乙○○當時與
      被告丁○○之姊姊謝亭亭為男女朋友關係，此業據其二人供認在卷；又查被告
      丁○○駕駛該ＢＭＷ五三五汽車經警查獲時，該車所懸掛之Ｍ四─０一一０號
      號牌屬於被告乙○○所有，此為被告二人自承無誤。警方懷疑丁○○所駕駛之
      該ＢＭＷ五三五車子與被告乙○○有所關聯，因而再度傳訊乙○○，乙○○見
      案情已臻明朗，已無法全數狡卸罪責，乃供認：上開三輛ＢＭＷ牌小客車，係
      其於八十七年八月初日凌晨及隔日，負責執行該所轄區內巡邏勤務時分別所尋
      獲屬實。被告丁○○之前雖經五次警訊程序，但伊均矢口否認犯行，並推稱該
      車是向伊朋友張雨正借用而來，伊並不知情該車之真實來源云云，但伊見警方
      連日查證所得證據，使伊已無法置身度外，且被告乙○○已供承部分犯行，並
      明確指出有交付該車之鑰匙與伊等情，伊始一改已往飾卸推諉之態度，供認乙○○有告訴伊，其有尋獲該部車輛，並交該車之鑰匙交給伊持有等情。被告乙○○於尋獲該部ＢＭＷ五三五當時，並未與其他二部ＢＭＷ７２８汽車一起辦
      理尋獲贓物銷案手續，也未將尋獲該車之事實告知失主（參見八十八年度偵字
      第三六四五號偵查卷第三十頁反面），亦未報請上級長官許可，即擅自將其職
      務上所持有之該非公用私有財物交由被告丁○○使用，顯見其有將該車侵占入
      己之不法意圖甚明，所稱要辦理查贓云云，孰人置信？
（二）本院觀之卷附台北縣警察局新莊分局文化派出所八十七年八月初之勤務表，見
      其中八十七年八月一日勤務分配表（派出所之勤務表所載勤務時間為自該日上
      午八時起，自翌日（即八十七年八月二日）上午八時止），被告乙○○於八十
      七年八月二日凌晨二時至三時（乙○○當日勤務表之番號為十九）擔任夜間巡
      邏勤務（參見八十八年度偵字第三六四五號卷第八十七頁），又八十七年八月
      二日勤務分配表（派出所之勤務表所載勤務時間為自該日上午八時起，自翌日
      時至十九時、同年月三日凌晨零時至一時（乙○○當日勤務表之番號為二十）
      擔任夜間巡邏勤務（參見八十八年度偵字第三六四五號卷第八十八頁）。另依
      據該所八十七年八月三日勤務表（參見八十八年度偵字第三六四五號卷第八十
      九頁），被告乙○○於是日並未擔任巡邏勤務，又觀之該所八十七年八月四日
      勤務分配表（派出所之勤務表所載勤務時間為自該日上午八時起，自翌日（即
      八十七年八月五日）上午八時止），被告乙○○於八十七年八月四日十二時至
      十三時（乙○○當日勤務表之番號為二十二）擔任日間巡邏勤務，於同年月五
      日凌晨四時至五時、六時至七時擔任夜間巡邏勤務（參見八十八年度偵字第三
      六四五號卷第九十頁）。並參以被告乙○○及丁○○之供詞，再佐以證人丙○○（大桐公司之總務兼法務）警訊中指稱：於八十七年八月四日十七時許，由
      台北縣警察局新莊分局文化派出所通知尋獲該二部ＢＭＷ七二八車子，並提出
      八年度偵字第三六四五號卷第三十三頁反面、第三十四頁正面、第六十二頁正
      面、第七十八頁、第七十九頁）、證人陳銘慶警訊指稱：渠於八十七年八月四
      日前至京德修理廠領回該二部ＢＭＷ七二八車子云云（參見八十八年度偵字第
      三六四五號卷第六十五頁反面）。因派出所之勤務表所載勤務時間為自該日上
      午八時起，自翌日上午八時止，是以上午八時前之勤務與同日上午八時後之勤
      務，因列載於不同日之勤務表內，是以警員常常會將同一日期之上午八時前之
      勤務與同日上午八時後之勤務，誤以為是相隔一日之勤務。綜此，得知被告乙○○係於八十七年八月二日凌晨二時至三時許、同日十八時至十九時，及翌日
      仁愛路及文化二路口附近不遠處，先後發現「大桐汽車股份有限公司」（下稱
      大桐公司）所有，前於八十六年十二月十二日六時許，在桃園縣桃園市○○路
      八０六號大桐公司營業處遭竊並已請求警察機關協尋中之三輛ＢＭＷ牌豪華自
      用小客車，應無疑義，附此敘明。
（三）被告乙○○嗣後翻異前詞，並辯稱：其未尋獲該ＢＭＷ五三五號汽車，只是幫
      同事陸卞忠經手轉交車子之鑰匙給丁○○云云。但查其此部份所稱不僅與其與
      被告丁○○於前開警訊中所供不符。惟查被告乙○○於八十八年二月二十二日
      經警方第一次傳訊其到案說明時供稱：其不知道丁○○曾擁有該部ＢＭＷ五三
      五汽車云云（參見八十八偵字第三六四五號偵查卷第十九頁正面），繼之於八
      十八年二月二十六日警方訊問時再度否認曾駕駛該車前去黃于哲之修車廠維護
      保養云云（八十八年度偵字第三六四五號偵查卷第四十四頁正面）。茲查被告
      丁○○曾於八十八年一月二十五日十六時，駕駛該五三五型小客車至黃于哲（
      起訴書及原審判決書均記載為黃宇哲）所經營之「摩托來富汽車公司」修理霧
      燈，被告乙○○則於同年月二十七日駕駛該車前去更換機油並保養（因黃于哲
      不認識乙○○，是以於制作警訊筆錄時誤以為當時為丁○○姊姊謝亭亭之男友
      之乙○○係丁○○之小舅子），此業經承辦警員依據該車所張貼之「摩托來富
      汽車公司」保養貼紙（參見八十八年度偵字第三六四五號偵查卷第二十二頁）
      ，傳訊證人黃于哲證述在卷（參八十八年度偵字第三六四五號偵查卷第二十頁
      反面），並提出該車之保養紀錄卡（參八十八年度偵字第三六四五號偵查卷第
      二十三頁），警方嗣於八十八年二月二十六日訊問時，黃于哲再度指認被告乙○○之照片確認該照片之人就是當時開車前去彼店裡更換機油及保養之人無誤
      卡登記該車子之車號為Ｍ四─０一一０號（參見八十八年度偵字第三六四五號
      偵查卷第二十三頁）。被告乙○○見證據至此，始改口稱：曾開該車前去黃于
      哲之保養廠更換機油及保養無誤（參見八十八年度偵字第三六四五號偵查卷第
      五十三頁正面、第一０九頁反面）。經本院於九十二年四月四日訊問期日當庭
      勘驗，見被告乙○○確實就是證人黃于哲所稱：「丁○○之小舅子」之卷附照
      片所示之人無誤。被告丁○○隨後於警訊中亦供稱：「八十七年八月初乙○○
      帶我前往台北縣林口鄉一處保養廠，看到該部車，乙○○便將該車鎖匙交給我
      ，並叫我把車開走，我便把車開回家中」（參見八十八年度偵字第一九一二號
      偵查卷第八十五頁反面），繼又稱：「大約八十七年八月初，乙○○到我家後
      詢ＢＭＷ車之引擎號碼位於何處，．．．王員告訴我有尋獲一部綠色ＢＭＷ車
      ，並親手將該車之車鑰匙交給我，．．．．．然後我便將該車駕走」云云（參
      見同上卷第九七頁反面）。且查被告丁○○駕駛前揭車輛經警查獲當時，該車
      上懸掛被告乙○○所有之Ｍ四─０一一０號，已如前述，又查被告丁○○自承
      伊另有號牌ＡＭ─三九六六號之自小客車云云（參見八十八年度偵字第三六四
      五號偵查卷第十一頁正面第一行）衡情茍被告乙○○未共同參與前揭侵吞車輛
      ，並與被告丁○○、陸卞忠先後使用該車輛，縱被告丁○○有改懸車牌之需要
      ，被告丁○○將己有之該ＡＭ─三九六六號號牌改懸於前揭ＢＭＷ五三五號車
      上使用即可，何必懸掛被告乙○○所有之Ｍ四─０一一０號車牌？足見被告乙○○對於該事難脫罪責。另查被告乙○○若無本件之犯行，何以於第一次及第
      二次警訊中謊稱其不知被告丁○○曾使用該ＢＭＷ五三五車子？（參見八十八
      年度偵字第三六四五號偵查卷第十八頁、第十九頁、第四十四頁正面）。被告
      丁○○於第六次警訊時供認：該ＢＭＷ五三五號自小客車係於八十七年八月初
      ，由被告乙○○帶伊前去台北縣林口鄉一間保養廠看到該部車，乙○○便將該
      車鑰匙交給伊，並叫伊將車開走，伊便將該車開回家..... 他說先前有二台Ｂ
      ＭＷ七二八型自小客車已經由車主牽回去了，要我把ＢＭＷ五三五車子開回家
      ，陸卞忠有說要把該部車讓給伊，開價十五萬元，乙○○也有開過這部車，我
      有問過乙○○要多少錢才能買下這部車，他要我問陸卞忠云云（參見八十八年
      度偵字第三六四五號偵查卷第四十九頁正面、反面）。被告丁○○於第七次警
      訊時並供指：被告乙○○是伊姊姊謝亭亭之男友，從八十七年六月居住在他家
      ，與伊姊姊同居云云（參見八十八年度偵字第三六四五號偵查卷第七十一頁反
      面），並稱：是乙○○告訴伊，說其有尋獲該ＢＭＷ五三五車子，並親手將該
      車鑰匙交給伊，伊因一時貪念才將該車開走云云（參見八十八年度偵字第三六
      四五號偵查卷第七十一頁反面、第七十二頁正面），被告乙○○說該車不是其
      依個人可以做主云云（參見八十八年度偵字第三六四五號偵查卷第七十二頁反
      面），被告乙○○有開該車三至四次，另有一次伊要乙○○開該車前去保養廠
      保養云云（參見八十八年度偵字第三六四五號偵查卷第七十二頁反面），乙○○知道伊將其所有之Ｍ四─０一一０號車牌懸掛於該ＢＭＷ五三五號車上使用
      云云（參見八十八年度偵字第三六四五號偵查卷第七十四頁正面）。凡此，足
      見被告乙○○確有尋獲上揭車輛，其翻異前詞辯稱僅轉交前揭車輛之鑰匙云云
      ，並不足採。
（四）復查證人李應林於本院更一審九十年十月二十四日調查時，先後到庭結證稱：
      「我與乙○○，陸卞忠二人在新莊分局文化派出所同事過，之前我們有發現二
      部沒有懸掛車牌的ＢＭＷ車停在路旁，但因為門是鎖著的不知道如何查，有一
      次出大安勤務，我與乙○○、陸卞忠三人都是出該勤務到林口，在中間待命時
      間，到他們二人認識的修車廠，問有無車商遺失的ＢＭＷ車，剛好問到桃園一
      家汽車展示場，是該展示場的車，經過修車廠聯絡，請他們來看是否他們遺失
      的車，結果認定是他們遺失的，辦尋獲時，我沒有參與，只有乙○○、陸卞忠
      二人去辦理。．．．我們大概發現車後二、三天，就出大安勤務，發現車應該
      是我們同一班出勤務巡邏的人發現的，我發現二部車前後都沒有大牌，至於同
      一班出勤務的人姓名我不記得。」云云（本院更一審卷第八十三頁）。證人孟
      憲政於本院更一審九十年時一月二十三日調查時亦證稱：「認識（陸卞忠）但
      不是很熟，我知道他已經死亡，我認識他到他死亡前他有開過一部新的綠色Ｂ
      ＭＷ的車來問我是否會修理雨刷，當時我還懷疑警察怎麼能買那麼好的車，他
      之前是開公務車或騎機車來我的店裡，私人轎車只有ＢＭＷ的這部，該車是五
      字頭的車型，但是後面沒有貼，所以不知道排氣量，應該是五三０以上，那種
      車型當時剛出來，市價有三、四百萬元，他開那部車到我那裡有二次，第一次
      我還問他說車很棒，他沒說什麼，只笑一笑；第二次才問我修雨刷的事情，但
      我無法修，必須原廠才能修，那時是夏天文化所成立時，不記得距離他死亡有
      多久時間，該車當時稀有且搶眼，又是警察所開，所以我記得很清楚。」等語
      車，且與陸卞忠、丁○○共謀將其中五三五型小客車侵占入己，其三人先後使
      用該小客車，被告丁○○並改懸掛被告乙○○所有Ｍ四─０一一０之車牌於該
      ＢＭＷ五三五車子上使用甚明。徵以被告丁○○復供稱：乙○○並告以該車其
      一人無法作主，丁○○始向陸卞忠詢價等情，及證人蘇鴻杰於本院更一審調查
      時到庭證稱陸卞忠曾駕駛派出所之公務車至「京德汽車修理廠」修理，並見過
      陸卞忠駕駛ＢＭＷ牌之小客車，惟因時間已久，不確定是否即上開五三五型小
      客車云云（本院更一審九十年六月二十九日訊問筆錄），又參諸證人即文化派
      出所警員丁安輝雖於原審及本院更一審調查時，先後到庭證稱：約於陸卞忠自
      殺（即八十七年八月二十五日）前二個月左右某日，陸卞忠曾囑其轉交一把Ｂ
      ＭＷ汽車鑰匙予被告丁○○，因丁○○未前去拿取，其於下班後即將鑰匙交還
      陸卞忠云云（原審八十八年十一月十五日訊問筆錄）、「我與他（指陸卞忠）
      同事期間，他車子經常換，所以他有無開過ＢＭＷ的車，我沒有印象，他有託
      我交一把鑰匙給丁○○，約在他自裁前半個月前。」、「原審所述時間因隔了
      很久，我記不清楚時間，後來我想過才知道原審我所說的時間，我根本還沒到
      文化派出所，今日所述實在。陸卞忠交給我的鑰匙上有ＢＭＷ字樣，但是我沒
      有看到車，記憶中我二人共事期間他經常換車，所以沒有特別注意他的車。」
      云云（本院更一審九十年八月十七日訊問筆錄）；另證人陳志偉警員於原審調
      查時亦證稱：陸卞忠曾於八十七年八月初某日上午四時許，駕駛一輛ＢＭＷ牌
      小客車至文化派出所載其外出吃早餐云云（原審卷第二三二頁），益見該車係
      被告乙○○所尋獲，之後並與陸卞忠與丁○○共同將之侵吞入己，並陸續分別
      使用該車甚明。被告乙○○辯稱該小客車非其所尋獲，另二輛七二八型小客亦
      非與陸卞忠共同尋獲，另被告丁○○辯稱：系爭車輛係伊向陸卞忠所購買，並
      非乙○○交予伊使用，乙○○不知情云云，顯與事實不符，無非避就迴護之詞
      ，不足採信。因系爭小客車既係被告乙○○尋獲後，與陸卞忠、丁○○共同將
      之侵占私吞並一同使用，則被告丁○○或陸卞忠使用該車及送廠修理、保養，
      乃屬當然，尚未足為對被告乙○○有利之認定。被告聲請傳訊證人蔡朝宗證明
      陸卞忠於八十七年七月三十一日已使用該ＢＭＷ車云云，然查，該車係由被告
      乙○○於八十七年八月二日凌晨二時至三時許、同日十八時至十九時，及翌日
      、丁○○共同侵吞，已如前述，陸卞忠豈能於同年七月底即開始使用該車？被
      告乙○○顯欲勾串該證人為有利之證述，本院認無傳訊之必要，附此敘明。
（五）被告乙○○於原審及本院前審及本院所辯因被告丁○○於陸卞忠死亡後仍使用
      該五三五型小客車，遂懷疑車輛來源，而以派出所之小型電腦查詢是否為失竊
      車輛，經查詢均無資料，再委請臺北縣警察局新莊分局光華派出所同事熊錦勇
      以該所較大型之電腦查詢引擎號碼，經熊員告知亦查無資料，其始未再過問云
      云，證人熊錦勇雖亦於本院上訴審調查時結證稱：「（乙○○有否要你查ＢＭ
      Ｗ五三五型引擎號？）有，引擎是否這輛，但我記得有替他查一輛ＢＭＷ是否
      贓車，他說文化所電腦不能查，要光華所查，時間我忘記了，他是打電話來查
      ，應是白天。」、「（這車是何型及色？）何型不記得，色是屬深，應是藍或
      黑，我就幫他查了，但都沒資料，也沒車籍資料」、「（是否是屬贓車？）不
      知道，我是用警用電腦去查。」（本院上訴卷第六八頁及反面）。然查，上開
      五三五型小客車係大桐公司於八十六年十二月十二日，與另外二輛七二八型、
      一輛三二三型自用小客車及其他物品同時失竊等情，有大桐公司所出具之失竊
      物清單影本及該公司於失竊當日發佈之協尋函在卷可憑（八十八年度偵字第三
      六四五號偵查卷第八五頁至第八六頁），且該公司於失竊之當日即已向桃園縣
      警察局報案，並提出該五三五型小客車之桃園縣警察局車輛協尋證明單影本（
      八十八年度偵字第一九一二號偵查卷第十八頁），且警局電腦端末機亦有該公
      司請求協尋失竊四部未懸掛牌照之ＢＭＷ之報案紀錄（八十八年度偵字第一九
      一二號偵查卷第十四頁），則於被告乙○○自行查詢或委託光華派出所警員熊
      錦勇查詢之際（即八十七年八月間），應可查得該五三五型小客車係失竊之車
      輛，被告乙○○辯稱查無資料，證人熊錦勇亦證稱不知是否為贓車，顯均與事
      實不符而不足採據。且查，系爭車輛為尚未掛牌之全新車輛，衡情應會由進口
      之貿易商或代理商妥適擺置於保管場或倉庫中，並派專人照料看管，以防不測
      ，焉會出現於郊區之路旁乏人聞問，遑論該車輛為價格高昂之名貴車輛？被告
      乙○○身為負有查贓防竊職責警務人員，豈會無此認識？
（六）再依被告丁○○於偵查中自承與陸卞忠僅係普通朋友關係，則陸卞忠竟將價值
      高達二百六十五萬元之上開ＢＭＷ五三五型小客車出借或僅以三十七萬元出售
      忠向當鋪買來之車輛云云屬實，依照常情，該車應懸有號牌，並擁有行車執照
      、原始來源證件，何以該車竟無懸掛號牌，且並無行車執照、原始來源證件？
      足見被告丁○○所稱伊原先以為該車是陸卞忠向當鋪購買後轉賣給伊云云，顯
      係飾卸之詞，不足採信。而被告乙○○與被告丁○○間之關係，除經被告丁○○供述：「王員（指被告乙○○）是我姊姊（謝亭亭）的男朋友，據我所知王
      員已於八十七年六月間居住我家，與我姊同居」等語（八十八年度偵字第一九
      一二號偵查卷第九七頁反面，八十八年三月二日警訊筆錄）外，被告乙○○於
      本院前審審理時亦自承上情（本院上訴卷八十九年八月十六日審判筆錄），被
      告乙○○與被告丁○○間，顯有密切之關係。且本件於八十八年二月五日上午
      八時許，被告丁○○駕駛該小客車，行經國道一號公路北上內壢交流道附近，
      因違規行駛路肩為警攔下製單告發時，該車係懸掛被告乙○○所有原懸掛於裕
      隆牌紅色尖兵型Ｍ四─０一一０之車牌，被告丁○○於警訊中亦供承改懸車牌
      事，被告乙○○亦知情等語（參見八十八年度偵字第一九一二號偵查卷第一０
      ０頁），堪認被告乙○○於尋獲該車後，對於其職務上持有之該非公用私有財
      物之五三五型小客車，與陸卞忠及被告丁○○共謀侵占入己，而與被告丁○○
      、陸卞忠輪流分別使用，至為顯然。被告丁○○於本院改稱：該車係陸卞忠出
      售予伊使用云云，殊未可信。至被告乙○○雖曾陳稱：伊懷疑被丁○○開走之
      ＢＭＷ綠色五字頭汽車也是贓車，立刻通知他把車子停放原處，並把車門上鎖
      ，以利埋伏逮捕竊嫌。」云云；被告丁○○亦供稱：我將該車開走後，乙○○
      至現場看不到車，就向我問該車去處，我回稱該車先借我使用，乙○○告訴我
      該車係他與陸卞忠共同尋獲，是要用來埋伏之用，不能讓我開走．．．」云云
      。然被告丁○○開走該車後，被告乙○○並未積極追回置放於原處，任令被告
      丁○○使用，並任由被告丁○○改懸掛其所有之Ｍ四─０一一０號車牌，顯見
      被告等於尋獲後於職務上持有該車伊始即有侵占該車之不確定故意甚明。
（七）被告丁○○雖辯稱：伊於警訊中遭刑求，迫使伊胡亂自白，警訊過程違法，伊
      之警訊自白不得引為認定犯罪之證據云云。本院於九十二年四月四日訊問期日
      質之所謂於警訊過程遭刑求一說，究何所指，是指在哪一警訊過程，遭哪一位
      警察刑求云云，伊答稱：每次警訊過程都有遭刑求，制作筆錄之警察是王志展
      警員云云。但查，觀之本案之偵查卷，見被告丁○○於警訊中先後歷經七次訊
      問過程，伊於前五次訊問時均拒絕吐實，並訛稱伊所駕駛之上開ＢＭＷ五三五
      型小客車是向朋友張雨正借用而來云云；直至八十八年二月二十六日進行第六
      次訊問時，伊始供出部分實情，指明該車是被告乙○○交付給伊使用云云。茍
      被告丁○○每次警訊過程均遭刑求，何以伊於前五次之警訊中均未指明該車是
      由被告乙○○交付供伊使用？且查伊於八十八年二月六日經收押進入台灣台北
      看守所之入所檢查紀錄明載伊未受內外傷（參見原審第一二一頁至一二三頁）
      。另查該第六次警訊筆錄雖確是由王志展警員負責制作無訛，惟被告丁○○於
      第六次警訊過程供稱：該ＢＭＷ五三五自小客車係於八十七年八月初，由被告
      乙○○帶伊前去台北縣林口鄉一間保養廠看到該部車，乙○○便將該車鑰匙交
      給伊，並叫伊將車開走，伊便將該車開回家..... 他說先前有二台ＢＭＷ七二
      八型自小客車已經由車主牽回去了，要我把ＢＭＷ五三五車子開回家云云（參
      見八十八年度偵字第三六四五號偵查卷第四十九頁正面、反面）之外，伊並於
      第七次警訊中（該次警訊筆錄是由黃明璋警員負責制作）亦供稱：乙○○是伊
      姊姊謝亭亭之男友，從八十七年六月居住在伊家，與伊姊姊同居（參見八十八
      年度偵字第三六四五號偵查卷第七十一頁反面），並稱：該車是乙○○告訴伊
      有尋獲該車，並親手將鑰匙交給伊，伊因一時貪念才將該車開走（參見八十八
      年度偵字第三六四五號偵查卷第七十一頁反面、第七十二頁正面），乙○○有
      開該車三至四次，有一次伊要乙○○開該車前去保養廠保養云云（參見八十八
      年度偵字第三六四五號偵查卷第七十二頁反面）乙○○知道依將Ｍ４─０１１
      ０號車牌懸掛於５３５號使用云云（參見八十八年度偵字第三六四五號偵查卷
      第七十四頁正面）。復查被告丁○○於第六次警訊完畢後，曾由檢察官進行複
      訊，伊於複訊時供稱該次警訊筆錄所供內容均屬實在，並未指稱該次警訊過程
      有遭警刑求之情事（參見八十八年度偵字第一九一二號偵查卷第九十三頁反面
      ０），伊於第七次警訊完畢後，亦經檢察官進行複訊，檢察官曾問有無遭刑求
      ？伊對檢察官明確回答伊並無遭警察刑求等語（參見八十八年度偵字第一九一
      二號偵查卷第一０二頁），伊於隨後所提出之停止羈押聲請狀中亦無隻字片語
      提及有遭警察刑求之情形（參見八十八年度偵字第一九一二號偵查卷第一０五
      頁至第一０六頁）；另查被告丁○○曾有盜匪等多案犯罪前科紀錄，此有本院
      被告全國前案紀錄表足憑，當深諳法律禁止刑求規定，並對於警察訊問過程並
      不陌生，是以伊於前五次警訊過程，均拒絕吐實，伊明知張雨正之行動電話號
      碼常常更換，是以謊稱該車是張雨正所交付，且告知警察張雨正之更換前電話
      號碼，使警察無法找到張雨正等情，此業據伊於八十八年三月十五日偵查中供
      認在卷（參見八十八年度偵字第三六四五號偵查卷第一三三頁），阻撓警察深
      入追究責任，依此，被告丁○○若於警訊中確有遭刑求，伊豈會於檢察官進行
      複訊，未向檢察官提及。足見被告丁○○上揭所稱：伊於警訊中遭刑求，迫使
      伊胡亂自白，警訊過程違法云云，應不足採。另查，觀之本案之歷次警訊筆錄
      及相關偵辦資料，得知，因被告丁○○於經警攔檢查獲當時，伊所駕駛之該Ｂ
      ＭＷ五三五之車上，放置伊個人之拖鞋及女友鄭雅淇之相冊、藥包等物品（參
      見八十八年度偵字第三六四五號偵查卷第十一頁正面及反面），顯見伊使用該
      車已有相當時日，足見伊所稱甫向張雨正借用該車云云，並不實在；而該車竟
      懸掛被告乙○○所有之Ｍ四─０一一０號車牌，且查知乙○○是丁○○姊姊謝
      亭亭之男友，警方因而懷疑乙○○涉案，警方隨後並依該車上所張貼之摩扥來
      富汽車保養廠之貼紙，找來店東黃于哲，黃于哲到案後指稱丁○○及乙○○曾
      駕駛該車前去彼保養廠修理或進行保養，並提出保養紀錄卡為憑，該紀錄卡上
      載明該ＢＭＷ五三五車子之車號即為Ｍ四─０一一０，另警察找來失主大桐公
      司之人員丙○○等亦指明被告乙○○就是當時尋獲另二部ＢＭＷ七二八車子之
      處理警員，警方透過國道公路警察局第一隊提供尋獲汽車電腦輸入單二份（編
      號（８７）北警刑車字第０２２７７２號及第０２２７７３號），確實顯示該
      二部ＢＭＷ牌七二八車子當時是被告乙○○尋獲，而依據丙○○等人之指述，
      該二部經尋獲之ＢＭＷ牌七二八車子與該五三五號車子當時是於同一時間、在
      同一地點失竊，警方因而判定丁○○所駕駛之車與乙○○有所關聯，因而再度
      傳訊乙○○，乙○○見已無法全數狡卸，心防遭到突破，乃供稱：上開三輛Ｂ
      ＭＷ牌小客車，係其於八十七年八月初日凌晨及隔日先後二日，負責執行該所
      轄區內巡邏勤務時分別尋獲，其僅將其中二部ＢＭＷ七二八汽車辦理尋獲贓物
      手續，通知失主領回，但將其中較為名貴之ＢＭＷ五三五車子將給丁○○持有
      等情，被告丁○○見證據已經水落石出，只得乖乖自動供明部分案情。綜上，
      本件，洵係警方明察秋毫，本諸科學辦案之精神，抽絲剝繭，終於還原並釐清
      案情之真相，絕非憑藉刑求之手段使被告屈打成招，至為顯然。被告丁○○為
      求絕處逢生，竟不惜誣稱警方刑求，其犯後態度實屬惡劣，附此指明。
（八）綜上所述，被告二人所辯各節，要屬推諉卸責之詞，委無足取。本件事證已臻
      明確，被告二人之犯行均洵堪認定。
三、按被告丁○○雖非公務員，惟與被告乙○○及未經起訴之陸卞忠共同實施犯罪，
    依貪污治罪條例第三條之規定，亦應以共犯論擬。核被告乙○○、丁○○二人所
    為，均係犯貪污治罪條例第六條第一項第三款之侵占職務上持有之非公用私有財
    物之罪。被告等於行為後，貪污治罪條例業於九十年十一月七日修正公布，該條
    例第六條第一項第三款之規定，因未修正，仍應適用修正後新法之規定。被告二
    人與未經起訴並已死亡之陸卞忠間，就上開犯行，有犯意之聯絡及行為之分擔，
    應論以共同正犯。又被告丁○○於八十一年間因盜匪罪，經臺灣板橋地方法院判
    處有期徒刑三年八月確定，於八十四年十一月二十九日縮刑期滿執行完畢之事實
    ，有臺灣高等法院檢察署刑案記錄簡覆表附卷可佐（參見原審卷第一０一頁），
    伊於受有期徒刑之執行完畢後，五年以內再犯有期徒刑以上之本罪，為累犯，應
    依刑法第四十七條之規定加重其刑。
四、原審就貪污部分對被告二人予以論罪科刑，固非無見；惟查，原判決：(一)未論
    被告二人與陸卞忠間有犯意之聯絡及行為之分擔；(二)就被告丁○○部分之主文
    記載錯誤；(三)本案之ＢＭＷ五三五車子係被告乙○○於八十七年八月二日凌晨
    二時至三時許、同日十八時至十九時，及翌日（即三日）凌晨零時至一時，執行
    轄區巡邏勤務時，分別所尋獲，原審未詳加查明，竟略稱於乙○○與陸卞忠於八
    十七年八月初凌晨轄區巡邏勤務，先後二日所查獲，亦有未恰；（四）被告等於
    行為後，貪污治罪條例業於九十年十一月七日修正公布，原審未及比較審酌適用
    新法，均有未洽。被告二人上訴意旨仍執陳詞，空言否認犯罪，指摘原判決不當
    ，雖無理由；惟原判決就被告二人貪污部分既有如上之可議，即屬無可維持，自
    應由本院將丁○○部分及乙○○侵占職務上持有之非公用私有財物罪暨定執行刑
    部分，均予撤銷。爰審酌被告丁○○素行不佳，被告乙○○身為警務人員，竟均
    不知潔身自愛，利令智昏，觸犯本件犯行，戕害公務員之形象，及其等手段，所
    生危害及犯後態度等一切情狀，分別量處如主文第二項、第三項所示之刑，並依
    貪污治罪條例第十七條之規定，均宣告褫奪公權四年。至該五三五型小客車雖係
    被告乙○○、丁○○與未經起訴之陸卞忠共同侵占職務上持有非公用私有財物，
    惟既經被害人大桐公司之職員丙○○領回，無庸再依貪污治罪條例第十條之規定
    諭知發還被害人，併予敘明。
五、據上論斷，應依刑事訴訟法第三百六十九條第一項前段、第三百六十四條、第二
    百九十九條第一項前段，貪污治罪條例第六條第一項第三款、第二條、第三條、
    第十七條，刑法第十一條前段、第二條第一項前段、第二十八條、第四十七條、
    第三十七條第二項，判決如主文。
本案經檢察官郭啟東到庭執行職務。
中      華      民      國    九十二    年      五      月     十三     日
                              台灣高等法院刑事第九庭
                                  審判長法  官  李  文  成
                                        法  官  官  有  明
                                        法  官  周  盈  文
右正本證明與原本無異。
如不服本判決應於收受送達後十日內向本院提出上訴書狀，其未敘述上訴之理由者並
得於提起上訴後十日內向本院補提理由書（均須按他造當事人之人數附繕本）。
                                        書記官  余  姿  慧
中      華      民      國    九十二    年      五      月     十三     日
附錄：本案論罪科刑法條全文
貪污治罪條例第六條
有左列行為之一者，處五年以上有期徒刑，得併科新臺幣三千萬元以下罰金：
一、意圖得利，抑留不發職務上應發之財物者。
二、募集款項或徵用土地、財物，從中舞弊者。
三、竊取或侵占職務上持有之非公用私有器財、財物者。
四、對於主管或監督之事務，直接或間接圖利者。
五、對於非主管或監督之事務，利用職權機會或身份圖利者。
前項之未遂犯罰之。


司法院資訊處製作；財團法人民間司法改革基金會備份。
